最高法院刑事判決　　　　　　　　　　　　　　　九十一年度台上字第三一○六號
　　上訴人　甲○○
右上訴人因貪污案件，不服台灣高等法院高雄分院中華民國九十一年一月三十一日第
二審更審判決（九十年度上更(二)字第四一五號，起訴案號：台灣高雄地方法院檢察署
八十七年度偵字第七二五二、七七四九、八二０三、一二八０七號），提起上訴，本
院判決如左：
    主  文
原判決撤銷，發回台灣高等法院高雄分院。
    理  由
本件原判決認定上訴人甲○○係高雄市新宏興營造股份有限公司（下稱新宏興公司）
負責人。民國八十四年間，新宏興公司標得前聯合勤務總司令部（下稱聯勤總部）工
程署（下稱聯工署，現為營產工程署）發包之海軍魚叉飛彈二期廠區新建工程。因聯
工署第二組工程官李錚（業經前國防部高等審判庭判刑確定）於設計編列預算時，其
中混泥土、鋼筋、模板及鋼料等項目均有超編情形。該工程招標後，前聯工署署長沃
機高派人重新核算，發現不符，金額達新台幣（下同）一千一百二十一萬四千四百元
，依契約第十三條，聯工署得隨時變更計畫及增減工程數量。但李錚卻違背其職務，
僅以口頭向沃機高請示，而未正式簽報上級另循他法謀求減少國庫損失。嗣上訴人獲
悉後，恐李錚辦理減少工程預算變更設計，乃於八十五年九月間，與台北市天力工程
顧問有限公司（下稱天力公司）負責人于明華（原擔任聯工署第二組中校工程官）基
於共同對於依據法令從事公務之人員，關於違背職務之行為交付賄賂之犯意聯絡，由
于明華在台北市聯勤總部東側門，向李錚表示上訴人欲以五十萬元賄款，報答不辦理
減少工程預算之恩。同年九月二十六日下午，于明華通知李錚前往天力公司取款，李
錚即委由知情之女友邱瑞玲（已判刑確定）向于明華收取面額二十五萬元之支票一紙
。嗣因于明華未再交付餘款，李錚於同年十一月間，利用出差至高雄之機會，與邱瑞
玲前往新宏興公司向上訴人表明尚有餘款未付，上訴人旋於同月六日匯款五十萬元至
邱瑞玲之帳戶內。李錚收款後，提領二十五萬元返還于明華先前所墊付之上開賄款等
情。因而撤銷第一審關於諭知上訴人無罪部分之判決，改判論處上訴人共同不具依據
法令從事公務之人員，而對於依據法令從事公務之人員，關於違背職務之行為，交付
賄賂罪刑。固非無見。
惟查：(一)原判決認定前聯工署署長沃機高於工程招標後，派人重新核算，發現混泥土
等項目均有超編情形，聯工署依約有隨時變更計畫及增減工程數量之權，李錚卻違背
其職務，僅以口頭請示，而未簽報上級另循他法謀求減少國庫之損失。如果無訛，則
李錚對於該工程超編預算情形，似有簽報上級謀求減少國庫損失之責，而屬其職務上
應為之行為。乃其理由謂：「李錚雖無追繳浮編費用之法定權責，然其既負有編列工
程預算之責，對於工程有關之執行，亦難卸監督之責……詎李錚卻故意消極不予簽報
，顯屬違背職務上之行為，此與其有無變更工程設計及追繳浮編費用之職權，尚無直
接關係」（見原判決第八面第一行至第七行），則又認李錚僅對於工程之執行有「監
督」之責，並無追繳浮編費用之法定權責，與事實之認定相互矛盾；且就李錚何以有
此項「監督」之責？其「監督」職務之具體內容及法令依據為何？復未敘明其憑以論
斷之證據及理由，難謂於法無違。又原判決既謂李錚應簽報上級另循他法謀求減少國
庫損失，並以李錚「故意消極不予簽報」與其「有無變更工程設計及追繳浮編費用之
職權，尚無直接關係」；但對於李錚究竟有何「謀求減少國庫損失」之「他法」可循
，並有應予「簽報」之職務？究屬其主管或監督之職務？亦未明白認定，詳加論列，
併有可議。此與上訴人之行為是否成立犯罪或應成立之罪名攸關，原判決所為之事實
認定及理由之論敘，俱欠明瞭，本院尚無從為判斷其適用法律正當與否之依據。(二)本
件第一審判決後，僅檢察官對於第一審判決關於諭知上訴人無罪部分，提起第二審上
訴，至共同被告邱瑞玲有罪部分，未據檢察官或邱瑞玲上訴，乃原判決主文諭知「原
判決撤銷」，併就已確定之邱瑞玲部分予以裁判，亦嫌欠洽。上訴意旨指摘原判決違
背法令，尚非全無理由，應認仍有撤銷發回更審之原因。
據上論結，應依刑事訴訟法第三百九十七條、第四百零一條，判決如主文。
中      華      民      國    九十一    年      六      月      六      日
                              最高法院刑事第四庭
                                  審判長法官  紀  俊  乾
                                        法官  黃  正  興
                                        法官  劉  介  民
                                        法官  陳  東  誥
                                        法官  張  春  福
      右正本證明與原本無異
                                              書  記  官
中      華      民      國    九十一    年      六      月      十      日
